臺灣彰化地方法院民事判決
109年度訴字第500號
原      告  臺灣新故鄉社區管理委員會

法定代理人  林永成  
訴訟代理人  黃楓茹律師
被      告  恒拓建設股份有限公司

法定代理人  吳亞特  
訴訟代理人  張志順  
上列當事人間請求損害賠償事件，本院於民國110年5月12日言詞
辯論終結，判決如下：
    主  文
被告應將坐落彰化縣○○市○○段000○000○000地號及同段549、602
建號，權利範圍均259分之189之土地、建物所有權，按附表所示
之區分所有權比例，移轉登記予附表所示之區分所有權人。
訴訟費用 (減縮部分除外)由被告負擔。
   事實及理由
一、按訴狀送達後，原告不得將原訴變更或追加他訴。但請求之
    基礎事實同一、因情事變更而以他項聲明代最初之聲明者，
    不在此限。民事訟法第255條第1項第2款、第4款定有明文。
    本件原告原起訴聲明：被告應給付原告新臺幣412萬3824元
    ，及自起訴狀繕本送達翌日起至清償日止，按年息5%計算之
    利息。嗣於訴訟程序進行中，因請求標的物已塗銷查封，而
    變更聲明為先位聲明：被告應將坐落彰化縣○○市○○段000○00
    0○00地號及同段549、602建號，權利範圍均259分之189之土
    地、建物所有權，按附表所示區分所有權比例，移轉登記予
    附表所示之區分所有權人；備位聲明：被告應將上開土地、
    建物，返還占有予原告及全體區分所有權人，並應容忍原告
    及全體區分所有權人使用；願供擔保請准宣告假執行。原告
    上開訴之變更，請求之基礎事實同一，且係因情事變更而以
    他項聲明代最初之聲明，與前開規定相符，應予准許。
二、原告起訴主張：
  ㈠被告為臺灣新故鄉社區（下簡稱社區）之起造建設公司，社
    區共259戶已全部售出，並均辦理所有權移轉登記交屋完畢
    。
  ㈡坐落彰化縣○○市○○段000地號土地及其上同段549建號建物（
    門牌號碼彰化縣○○路000巷0號），為社區警衛室；坐落彰化
    縣○○市○○段000○000地號土地及其上同段602建號建物（門牌
    號碼彰化縣○○路000巷00號），為社區活動中心及會議室（
    以上合稱系爭不動產）。
  ㈢系爭不動產所有權至今仍為被告所有，兩造於民國102年8月1
    4日經彰化縣政府調解成立，被告同意將包含系爭不動產在
    內之社區公共設施共29筆移轉予原告（下稱系爭和解契約）
    。原告經附表所示189戶社區住戶之授權，依系爭和解契約
    法律關係，提起本訴，並先位聲明：被告應將坐落彰化市○○
    段000地號土地及同段549建號建物；同段973、974地號土地
    及同段602建號建物，權利範圍均259分之189之所有權，按
    附表所示區分所有權比例，移轉登記予附表所示區分所有權
    人。並為備位聲明：被告應將系爭不動產，返還占有予原告
    及全體區分所有權人，並應容忍原告及全體區分所有權人使
    用；願供擔保請准宣告假執行。
三、被告則以：
    依公寓大廈管理條例第38條第1項規定，原告為社區管理委
    員會，雖有當事人能人，得為訴訟上之主體，惟其並非法人
    ，無權利能力，即不得為權利義務歸屬之主體。系爭和解契
    約之調解結果，因原告無法取得移轉不動產所有權之權利，
    顯然不生效力等語置辯，並聲明：原告之訴及假執行之聲請
    均駁回；如受不利判決，願供擔保請准宣告免為假執行。
四、法院之判斷：    
　㈠原告主張上揭之事實，業據提出系爭不動產登記謄本、102年
    8月14日彰化縣消費爭議調解委員會消費爭議調解案件會議
    紀錄、區分所有權人授權委託書等件為證，且為被告所不爭
    執，堪信為真實。
　㈡被告辯稱系爭和解契約，因原告不得為權利主體而無效。原
    告則主張系爭和解契約之真意，係要將系爭不動產等公共設
    施所有權，移轉予社區區分所有權人。
　㈢按解釋契約，應於文義上及論理上詳為推求，以探求當事人
    立約時之真意，並通觀契約全文，斟酌訂立契約當時及過去
    之事實、交易上之習慣等其他一切證據資料，本於經驗法則
    及誠信原則，從契約之主要目的及經濟價值作全盤之觀察，
    以為其判斷之基礎，不能徒拘泥字面或截取書據中一二語，
    任意推解致失其真意。經查，兩造間就社區公設所有權早生
    爭議，原告101年9月23日召開之區分所有權人會議，作成決
    議：「囿於法令未能於管理委員會戶名下登記產權，同意藉
    由彰化巿安溪發展協會名義接收建商移轉社區公共設施產權
    」，嗣原告即將上開決議意旨，函知彰化巿安溪社區發展協
    會及被告，此有被告民事答辯五狀及所附原告101年10月9日
    函文可稽。是足認兩造於系爭和解契約成立時，均明知管理
    委員會名下不得登記不動產物權，則調解結果「雙方同意由
    相對人（指被告）移轉系爭公設土地中29筆予申請人（指原
    告）」之真意，應係指將所有權移轉予原告所代表之區分所
    有權人全體。是以，被告上開所辯，尚難採取。
　㈣綜上所述，系爭和解契約之效力及於社區區分所有人全體，
    並非無效。從而，原告據附表所示區分所有權人委託授權，
    依系爭和解契約法律關係，請求被告將系爭不動產所有權25
    9分之189，移轉予附表所示189戶社區區分所有權人，為有
    理由，應予准許，爰判決如主文第1項所示。
五、本件事證已臻明確，兩造其餘主張陳述及舉證，經審酌與判
    決結果不生影響，爰不另一一論述，附此敘明。
六、訴訟費用負擔之依據：民事訴訟法第78條。

中　　華　　民　　國　　110 　年　　5 　　月　　26　　日
                  民事第一庭    法　官　施錫揮
以上正本係照原本作成。
如對判決上訴，應於判決送達後20日內向本院提出上訴狀。如委
任律師提起上訴者，應一併繳納上訴審裁判費。
中　　華　　民　　國　　110 　年　　5 　　月　　26　　日
                                書記官　顏麗芸